臺北高等行政法院判決
　　　　　　　　　　　　　　　　　　 95年度簡字第00526號
原　　　告　甲○○
　　　　　　乙○○
　　　　　　丙○○
被　　　告　基隆市政府
代　表　人　丁○○代理市長）.
上列當事人間因野生動物保育法事件，原告不服行政院農業委員
會中華民國95年5 月11日農訴字第0950101927號訴願決定，提起
行政訴訟，本院判決如下：
　　主  文
原告之訴駁回。
訴訟費用由原告負擔。
　　事  實
一、事實概要：原告3 人於民國94年9 月16日自台北縣萬里漁港
    搭乘世紀號漁船（CT2-6021）進入棉花嶼、花瓶嶼附近海域
    ，進行潛水活動，經行政院海岸巡防署北部地區巡防局第二
    一岸巡大隊查獲後，以94年10月25日北二一字第0940052856
    號函移送被告處理。案經被告查證違規行為屬實，因認原告
    違反野生動物保育法第10條第4 項第4 款之規定，乃以94年
    11月17日基府海農貳字第0940132029、0940132031、094013
    2040號函（下稱原處分），依同法第50條第1 項第2 款裁處
    原告甲○○、乙○○、丙○○各新台幣（下同）5 萬元罰鍰
    。原告不服提起訴願遭決定駁回，遂提起行政訴訟。
二、兩造聲明：
　(一)原告聲明：
    1.訴願決定及原處分均撤銷。
    2.訴訟費用由原告負擔。
　(二)被告聲明：
    1.駁回原告之訴。
    2.訴訟費用由原告負擔。
三、兩造之爭點：原告是否已進入「棉花嶼、花瓶嶼野生動物保
                護區」從事潛水活動？
　(一)原告主張之理由：
    1.原處分單憑船長一人之筆錄證詞，實不足為直接證據。而
      且船長在蔣潔銘、張祥明等2人潛水失蹤後，在第二一岸
      巡大隊製作筆錄時，先說蔣、張2人是釣魚落水，而後又
      改口說潛水失蹤，其說詞前後不一，無法採信。
    2.世紀號漁船（CT2-6021）並非吳哲夫所有，是其向友人承
      租，於災難發生時船長甚至連無線電都不知如何使用，足
      證明其經驗不足，而訴願決定卻認為吳哲夫既身為該船駕
      駛，對於漁船航行位置應最為清楚，如此認知實難令人苟
      同。
    3.依據被告85年3月18日八五基府建農字第017128號公告劃
      定之「棉花嶼、花瓶嶼野生動物保護區」緩衝區（棉花嶼
      平均低潮線向海域延伸500公尺之海域部分）。明顯是以
      500公尺作為緩衝區的劃分，亦即500公尺內是保護區，501
      公尺起就超出保護區範圍，1公尺的誤差就可能是罰與不
      罰的界定。被告既無法有效舉證原告等3人從事水上活動
      是位在緩衝區內，原告自無於筆錄中否認之必要。
    4.原告皆是領有合法船員證的漁民，且都是奉公守法之良民
      ，絕無違紀犯法之故意。
　(二)被告主張之理由：
    1.查棉花嶼為懸立於北海之火山島嶼，長期來即為野鳥棲息
      繁殖區，經本府報奉行政院農業委員會於85年2 月17日農
      林字第五Ｏ三ＯＯ九五A 號函，核定為野生動物保護區，
      將棉花嶼分為核心區及緩衝區；核心區─「全島陸域部分
      」、緩衝區─「棉花嶼平均低潮線向海域延伸500 公尺之
      海域部分」，花瓶嶼分為核心區及緩衝區；核心區─「全
      島陸域部份」、緩衝區 「花瓶嶼平均低潮線向海域延伸
      200 公尺之海域部分」，其緩衝區並特別管制：每年3 月
      至9 月海鳥繁殖期間，除漁民作業外，進入緩衝區者應經
      被告之許可。
    2.該船是否為船長吳哲夫所有，並無法證明其船長吳哲夫駛
      船經驗不足。
    3.依原告於北部地區巡防局第二一岸巡大隊訪談（調查）筆
      錄中，船長吳哲夫陳述「．．．先到花瓶嶼讓乘客進行水
      上活動．．．到達棉花嶼告知乘客各自休閒活動．．．」
      ，可得知原告進行水上活動（潛水）確已進入花瓶嶼、棉
      花嶼，故原告未經許可擅自於94年9月16日自台北縣萬里
      漁港搭乘世紀號漁船CT2-6021進入棉花嶼、花瓶嶼附近海
      域進行潛水活動，其活動範圍及進行潛水所在地點，為野
      生動物保護區之緩衝區，非漁民作業而從事潛水活動，經
      海巡單位製作訪談（調查）筆錄在案可稽，業已違反野生
      動物保育法第10條第4 項第4 款公告管制規定，被告爰引
      同法第50條規定裁處罰鍰，並無不當。
    4.雖船長一人之筆錄證詞不足為直接證據，但原告甲○○於
      北部地區巡防局第二一岸巡大隊訪談（調查）筆錄中提及
      「問：在哪裡潛水？答：花瓶嶼」、原告乙○○提及「問
      ：請問搜救時間為何？是否對外請救援？答：下午4 點多
      開始搜尋（花瓶嶼附近）．．．」、原告丙○○提及「問
      ：請問搜救過程如何？答：．．．開船繞島並吹哨．．．
      」，以上都出自原告簽名蓋章認可之筆錄，應可成為直接
      證據。
　　理  由
一、原告起訴後，被告代表人變更為丁○○業經具狀聲明承受訴
    訟，合先敘明。
二、按「地方主管機關得就野生動物重要棲息環境有特別保護必
    要者，劃定為野生動物保護區，擬定保育計畫並執行之，必
    要時，並得委託其他機關團體執行。」「主管機關得於第一
    項保育計畫中就下列事項，予以公告管制：．．．四、其他
    禁止或許可行為。」；「有下列情形之一，處新台幣五萬元
    以上二十五萬元以下罰鍰：．．．二、違反依第十條第四項
    第二款、第三款或第四款公告管制事項者。」野生動物保育
    法第10條第1 項、第4 項第4 款、第50條第1 項第2 款分別
    定有明文。又棉花嶼為懸立於北海之火山島嶼，長期來即為
    野鳥棲息繁殖區，業經被告報請本會於85年2 月17日以農林
    字第5030095A號函核定為野生動物保護區，將棉花嶼分為核
    心區及緩衝區：核心區─「全島陸域部份」、緩衝區─「棉
    花嶼平均低潮線向海域延伸500 公尺之海域部分」；花瓶嶼
    分為核心區及緩衝區：核心區─「全島陸域部份」、緩衝區
    ─「花瓶嶼平均低潮線向海域延伸200 公尺之海域部分」，
    其緩衝區並特別管制：每年三月至九月海鳥繁殖期間，除漁
    民作業外，進入緩衝區者應經基隆市政府之許可。並經被告
    以85年3 月18日85基府建農字第017128號公告劃定基隆市棉
    花嶼、花瓶嶼野生動物保護區，並其保護區範圍面積、核心
    區及緩衝區特別管制事項暨違反規定之處罰等事項。
三、原告3 人於94年9 月16日自台北縣萬里漁港搭乘世紀號漁船
    （CT2-6021）進入棉花嶼、花瓶嶼附近海域，進行潛水活動
    ，經行政院海岸巡防署北部地區巡防局第二一岸巡大隊查獲
    之事實，有前開大隊94年10月25日北二一字第0940052856號
    函、原告3 人及訴外人吳哲夫、張祥明之偵詢（調查）筆錄
    等件影本在原處分卷可稽，原告3 人亦不否認於94年9 月16
    日自台北縣萬里漁港搭乘世紀號漁船（CT2-6021）進入棉花
    嶼、花瓶嶼附近海域，進行潛水活動，堪認為真實。是被告
    據以裁處原告甲○○、乙○○、丙○○各5 萬元之罰鍰，訴
    願決定予以維持，揆諸首開規定，並無不合。
四、原告雖主張被告未能舉證原告3 人從事水上活動是位在緩衝
    區內云云。惟查依系爭違規漁船世紀號船長吳哲夫94年9 月
    16日所稱：「．．．約早上8 點多，出海從事休閒活動，共
    有8 人：失蹤者為張祥明及蔣潔銘兩人，另有甲○○、丙○
    ○．．．乙○○五人．．．約早上十點先到花瓶嶼讓乘客進
    行水上活動（停留約4 小時），約下午2 點前往棉花嶼（此
    時船上共有8 人），約2 點多到達棉花嶼，告知乘客各自休
    閒活動約四十分鐘（告知每次出去玩水約40分鐘回船上）然
    後再換地方玩。約5 點半時，其他乘客以（已）回船上，兩
    名失者沒有出現。」等語，衡以吳哲夫為系爭漁船駕駛，對
    於當日漁船航行之行程及位置所在最為清楚，否則其如何能
    將船上人員（包括自己）準確載運至目的地及回航，其所言
    自屬可採。參以訴外人張祥明94年9 月20日所稱：「．．．
    由於我有潛水電腦錶，所以可以提供總共4 次的潛水記錄。
    前兩次在花瓶嶼：潛水深度29米．．．，後兩次到棉花嶼
    潛深33米．．．」等語，足證原告當日確已到達列入野生
    動物保護區之棉花嶼，其主張顯無可採。
五、又按「人民違反法律上之義務而應受行政罰之行為，法律無
    特別規定時，雖不以出於故意為必要，仍須以過失為其責任
    條件。但應受行政罰之行為，僅須違反禁止規定或作為義務
    ，而不以發生損害或危險為其要件者，推定為有過失，於行
    為人不能舉證證明自己無過失時，即應受處罰。」司法院釋
    字第275 號著有解釋。查「棉花嶼、花瓶嶼野生動物保護區
    」之保護區範圍面積、核心區及緩衝區特別管制事項暨違反
    規定之處罰等事項既經被告依據野生動物保育法於85年3 月
    18日以85基府建農字第017128號公告，原告自稱皆為領有合
    法船員證之漁民，尤有注意遵行之義務，其未注意違規搭乘
    漁船進入「棉花嶼、花瓶嶼野生動物保護區」縱非故意，難
    謂無過失，依前開解釋意旨，即應受處罰。
六、綜上所述，原告主張均無可採。從而原處分及訴願決定均無
    違誤，原告仍執前詞聲請撤銷，為無理由，爰不經言詞辯論
    予以駁回（本件適用簡易訴訟程序）。
七、兩造其餘陳述於判決結果不生影響，無庸一一論列，併予敘
    明。
據上論結，本件原告之訴為無理由，爰依行政訴訟法第233 條、
第98條第3 項前段，判決如主文。
中　　華　　民　　國　　96　　年　　3　　 月　　12　　日
                            　　　第一庭法  官　 楊莉莉
上為正本係照原本作成。
本件以訴訟事件所涉及之法律見解具有原則性者為限，始得於本
判決送達後20日內向本院提出上訴狀並表明上訴理由，如已於本
判決宣示後送達前提起上訴者，應於判決送達後20日內補具上訴
理由（均按他造人數附繕本），且經最高行政法院許可後方得上
訴。
中　　華　　民　　國　　96　　年　 　3　　月　 12  　 日
                                       書記官    許哲萍
